【裁判字號】    98,重再,1
【裁判日期】    981130
【裁判案由】    返還股票等
【裁判全文】
臺灣高等法院高雄分院民事判決           98年度重再字第1號
再審原告    丙○○
再審被告    甲○○
法定代理人  乙○○
上列當事人間請求返還股票等事件，再審原告對於中華民國97年
5月14 日本院95年度重上更(一)字第15號確定判決，提起再審之訴
，本院判決如下：
    主      文
再審之訴駁回。
再審訴訟費用由再審原告負擔。
    事實及理由
一、按再審之訴顯無再審理由者，得不經言詞辯論，以判決駁回
    之，民事訴訟法第502條第2項定有明文。
二、再審原告主張：再審原告就本院95年度重上更(一)字第15號判
    決（下稱原確定判決）附表編號三、四、五、六所示股票（
    下稱系爭股票）既已受交付，即取得所有權；況再審原告占
    有管理該股票已逾動產所有權之取得時效，亦取得所有權。
    因再審被告甲○○之前身為玄天上帝宮，早於民國60年間甲
    ○○之寺廟印鑑為「玄天上帝宮印」，故得以申辦該宮所有
    坐落屏東縣竹田鄉○○段第1239地號土地之過戶手續，此有
    土地所有權狀、陳樹焜書立之系爭股票過戶申請書、委託書
    、切結書及利開洪所交出代墊課稅等款單據影本等可證，玄
    天上帝會與玄天上帝宮自屬不同組織。原確定判決卻認玄天
    上帝會與甲○○為同一組織，並以系爭股票股東戶名仍係玄
    天上帝會等名義尚未變更，即逕認再審原告未取得所有權，
    顯未斟酌重要證物，原確定判決違反民法第801 條、第761
    條、第768 條、公司法第165 條、民事訴訟法第282 條及最
    高法院76年台上字第728 號判例，其適用法規顯有錯誤，亦
    有民事訴訟法第496 條第1 項第13款所定之再審事由。爰依
    民事訴訟法第496 條第1 項第1 款、第13款之規定，提起再
    審之訴，求為判決：(一)原確定判決關於駁回再審原告後開第
    二項之訴部分廢棄。(二)上開廢棄部分，再審被告應返還再審
    原告如原確定判決附表所示之台泥公司股票2 萬0,996 股、
    台紙公司股票4,324 股、農林公司股票7,650 股及工礦公司
    股票中之1,509 股股票。追加部分再審被告應再返還再審原
    告如原確定判決附表所示工礦公司股票中之144 股。
三、再審被告未提出書狀作何聲明或陳述。
四、經查：
  (一)按民事訴訟法第496 條第1 項第1 款所謂適用法規顯有錯誤
    ，係指確定判決所適用之法規顯然不合於法律規定，或與司
    法院現尚有效及大法官（會議）之解釋，或最高法院現尚有
    效之判例顯有違反，或消極的不適用法規顯然影響裁判者而
    言，並不包括判決理由矛盾、理由不備、取捨證據失當、調
    查證據欠週、漏未斟酌證據、認定事實錯誤及在學說上諸說
    併存致發生法律上見解歧異等情形在內（最高法院60年台再
    字第170 號判例、63年台上字第880 號判例、90年度台再字
    第27號判決參照）。查原確定判決以：玄天上帝會與甲○○
    屬同一組織，系爭股票股東戶名分別為「玄天上帝會丙○○
    」、「玄天上帝會」，均非登記再審原告個人名義，參酌證
    人陳樹焜、張順全另案所證，系爭股票為玄天上帝會交再審
    原告保管，而非玄天上帝會代表人利開洪所讓售與再審原告
    者，再審原告本於所有物返還請求權、不當得利之法律關係
    及依民法第768 條關於時效取得之規定，請求再審被告返還
    系爭股票，不應准許等語。經核於法並無不合。原確定判決
    適用法規並無顯有錯誤。再審原告主張：玄天上帝宮與玄天
    上帝會為不同組織，系爭股票確由伊買受而取得所有權，原
    確定判決認定事實未依證據，且恝置重要證物於不論，其判
    決違反民法第801 條、第761 條、第768 條、公司法第165
    條、民事訴訟法第282 條及最高法院76年台上字第728 號判
    例，適用法規顯有錯誤云云，顯係就原確定判決取捨證據、
    認定事實之職權行使，指摘其為不當。依前揭說明，並不生
    適用法規顯有錯誤問題，而不得據以為再審事由。是再審原
    告執此主張原確定判決有民事訴訟法第496 條第1 項第1 款
    之再審事由云云，尚無可採。
  (二)又按民事訴訟法第496 條第1 項第13款所謂當事人發現未經
    斟酌之證物或得使用該證物，係指在前訴訟程序不知有該證
    物，現始知之，或雖知有此而不能使用，現始得使用者而言
    。再審原告主張：再審被告甲○○之前身為玄天上帝宮，早
    於民國60年間甲○○之寺廟印鑑為「玄天上帝宮印」，故得
    以申辦該宮所有坐落屏東縣竹田鄉○○段第1239地號土地之
    過戶手續，此有土地所有權狀、陳樹焜書立之系爭股票過戶
    申請書、委託書、切結書及利開洪所交出代墊課稅等款單據
    影本可證，玄天上帝會與玄天上帝宮自屬不同組織，原確定
    判決顯未斟酌上開重要證物，有民事訴訟法第496 條第1 項
    第13款所定之再審事由云云。惟查再審原告業於前訴訟程序
    提出上述第1239地號土地所有權狀、陳樹焜書立之系爭股票
    過戶申請書、委託書、切結書及利開洪所交出代墊課稅等款
    單據影本附卷為證（原審卷第93至97頁、第109 至241 頁）
    ，足認再審原告在前訴訟程序知有此項證物之存在並已使用
    ，揆諸前揭說明，該證據即與民事訴訟法第496 條第1 項第
    13款所稱之發見未經斟酌之證物或得使用該證物者不符。是
    再審原告據以主張原確定判決有民事訴訟法第496 條第1 項
    第13款之再審事由，亦不足取。
五、綜上所述，原確定判決並無再審原告所主張之民事訴訟法第
    496 條第1 項第1 款、第13款所定之再審事由。再審原告提
    起本件再審之訴，為顯無理由，不應准許。爰不經言詞辯論
    而以判決駁回之。
六、據上論結，本件再審之訴為顯無理由，依民事訴訟法第502
    條第2項、第78條，判決如主文。
中    華    民    國    98    年    11    月    30    日
                            民事第五庭
                                審判長法官  蔡明宛
                                法      官  魏式璧
                                法      官  曾錦昌
以上正本證明與原本無異。
本件不得上訴。
中    華    民    國    98    年    12    月    1     日
                                書  記  官  梁美姿


司法院資訊處製作；財團法人民間司法改革基金會備份。
